臺灣宜蘭地方法院刑事判決　　　　　　　　　　　　　　九十三年度易字第二二號
　　公　訴　人　臺灣宜蘭地方法院檢察署檢察官
　　被　　　告　庚○○
右列被告因竊盜案件，經檢察官提起公訴（九十二年度偵字第三０三０號），暨移
併案（九十二年度偵字第三０三０號、九十三年度偵字第一０四號、九十三年度偵字
第一九一號、九十三年度偵字第三二四號、臺灣基隆地方法院檢察署九十三年度偵字
第八二八號），本院判決如左：
    主  文
庚○○以犯竊盜罪為常業，累犯，處有期徒刑壹年陸月，並應於刑之執行前，令入勞
動場所強制工作參年。
    事  實
一、庚○○前均因竊盜案件，分別於民國六十七年三月十七日經本院以六十七年度易
    字第三五號判處有期徒刑一年三月；於六十八年十二月十一日經本院以六十八年
    度訴字第一一三號判處有期徒刑二年，並宣告於刑之執行前令入勞動場所強制工
    作；於七十五年六月三十日經本院以七十五年度易字第二六五號判處有期徒刑二
    年；於七十七年二月十九日經本院以七十七年度易字第八四號判處有期徒刑一年
    六月；於七十八年五月十八日經臺灣高雄地方法院以七十八年度易字第二０八三
    號判處有期徒刑四月；於七十八年八月十八日經臺灣臺北地方法院以七十八年度
    易字第三八四二號判處有期徒刑五月；於七十九年六月十四日經本院以七十九年
    度易字第七八號判處有期徒刑二年，並宣告於刑之執行前令入勞動場所強制工作
    ；於八十四年一月二十七日經本院以八十四年度易字第七三號判處拘役三十日；
    於八十四年七月十九日經本院以八十四年度易字第五四六號判處有期徒刑八月；
    於八十四年十一月十日經臺灣桃園地方法院以八十四年度易字第三二一０號判處
    有期徒刑八月，後經假釋出監；於八十五年十一月十四日經臺灣花蓮地方法院以
    八十五年度易字第一０八０號判處有期徒刑六月；於八十六年八月十八日經本院
    以八十六年度易字第二五七號判處有期徒刑三年；再於八十八年十一月三十日經
    臺灣花蓮地方法院以八十八年度易字第六八七號判處有期徒刑七月；又於九十年
    二月二十二日經本院以八十九年度易字第六三八號判處有期徒刑六月，於八十九
    年四月七日入監執行前揭臺灣花蓮地方法院判處有期徒刑七月部分，嗣於八十九
    年十月十六日接續執行撤銷假釋之殘刑，於九十一年八月十三日接續執行本院前
    揭判處有期徒刑六月部分，於九十二年二月十二日縮刑期滿執行完畢，仍基於意
    圖為自己不法所有之概括犯意，自九十二年三月五日起至九十二年七月四日十時
    五分許，連續十一次為竊盜犯行，經臺灣高等法院高雄分院九十二年八月二十九
    日以九十二年度上易字第一０八四號判處有期徒刑一年五月，現正執行中，竟不
    知悛悔，仍基於以犯竊盜罪為常業之犯意，於附表所示之時、地及犯罪手法，竊
    取乙○○、寅○○、辰○○、丙○○、丁○○、午○○、己○○、癸○○○、辛○○、酉○○○、壬○○、甲○○、李雨晴、子○○、巳○○○、丑○○、卯○○及戊○○之財物，得手後之財物均變賣、花用殆盡，而恃竊盜以營生。嗣分別
    於（一）九十二年十一月二十九日十一時四十分許，進入戊○○所開設位於宜蘭
    縣三星鄉○○街一二五號之「立大農藥行」內，徒手竊取竊取現金新臺幣（下同
    ）一萬零四百元，於甫得手尚未離去之際，恰好為轉身之戊○○所發現，戊○○
    喝令其將錢放下，庚○○見事跡敗露，只好將其所竊得之金錢放回，欲駕車離去
    ，惟戊○○隨同上車與其拉扯，因而致右手腕受傷（未據告訴），嗣庚○○將車
    停放於宜蘭縣三星鄉○○村○○路○段九十五號前，始為警所獲（見附表編號十
    八）；（二）九十二年九月一日上午十一時五十分許，因佯稱購物而進入寅○○
    所經營位於宜蘭縣三星鄉○○路一六四之一號「興農萬富營業所內」，徒手開啟
    櫃檯抽屜欲著手行竊之際，即為寅○○之妻朱玉雲發覺而不遂，嗣經朱玉雲報警
    處理；其餘則係庚○○因他案入監執行，為警借提訊問後始查悉上情。
二、案經宜蘭縣警察局羅東分局、三星分局報請臺灣宜蘭地方法院檢察署檢察官偵查
    起訴暨移送併辦。
    理  由
一、右揭事實，業據被告庚○○於警訊、偵查及本院審理中均供承不諱，核與被害人
    乙○○、寅○○、辰○○、丙○○、丁○○、午○○、己○○、癸○○○、辛○○、酉○○○、壬○○、甲○○、李雨晴、子○○、巳○○○、丑○○、卯○○
    及戊○○於警訊及偵查中指訴遭竊情節相符，而如附表編號十八（戊○○）被竊
    財物，已由被害人戊○○領回，有贓物認領保管單一紙附卷可稽。另如附表編號
    二（寅○○）被竊部分，亦有現場照片四張存卷供參。如附表編號十（酉○○○
    ）被竊部分，亦有現場照片二張存卷可佐。又如附表編號一（乙○○）、三（辰
    ○○）、四（丙○○）、五（丁○○）、六（午○○）、七、（己○○）、八（
    癸○○○）、九（辛○○）、十一（壬○○）、十二（甲○○）、十三（李雨晴
    ）、十四（子○○）、十五（巳○○○）、十六（丑○○）及十七（卯○○）現
    場指認照片共三十三張存卷可參，堪信被告於本院調查、審理中所為之自白應與
    事實相符。是綜上所述，本件事證明確，被告竊盜犯行堪以認定，應予依法論科
    。
二、按刑法上所謂常業犯，祇須有賴某種犯罪為業之意思，而有事實上之表現為已足
    ，不以犯罪時間之長短為標準，亦不專賴該犯罪為唯一生活依憑為必要，縱令尚
    有其他職業、收入，亦無礙成立常業犯，最高法院七十四年度台上字第六五五一
    號判決、八十八年度台上字第二九一六號判決可資參照。查被告庚○○前有多次
    竊盜前科，並均經法院判決確定入監執行，有卷附臺灣高等法院被告全國前案記
    錄表在卷可按，其於本院審理中亦自承：「我有在九十二年七、八月間做了十幾
    天的土水，後來直到年底都沒有工做，我在出監後有去國民就業中心謀職，被安
    排除墓草，做了一個月之後認為不適任，所以就沒有做了」等語，並於本院詰之
    竊得款項如何處理時陳稱：「我都拿去吃飯」等語（見本院九十三年四月二十日
    審理筆錄），足見被告行竊當時雖偶有零工，但並無其他職業，係以竊盜所得為
    賴以營生，並衡以被告自九十二年八月間起至九十二年十一月間止，竊盜次數達
    十八次之多，顯有恃犯竊盜罪所得財物維生並以之為常業之意思。是核被告所為
    ，係犯刑法第三百二十二條之常業竊盜罪，此部分並經公訴檢察官於本院審理中
    當庭變更起訴法條，本院自得逕予審理，併予敘明。被告先後多次竊盜犯行雖有
    既、未遂之分，然其行竊之基本事實均相同，仍均包括於常業竊盜罪內。又起訴
    事實固漏未論列被告於附表編號一至十七之竊盜犯行（即併案部分），惟其係基
    於一常業竊盜犯意為之，與起訴部分有實質上之一罪關係，本院亦得併予審究。
    至按刑法上犯竊盜為常業之罪，係專就竊盜罪加重處刑，累犯則係就已受徒刑之
    執行或執行一部而赦免後，五年內再犯有期徒刑以上之罪，加重處刑，二者加重
    原因各不相同，並不生法條競合適用之關係，如竊盜犯具備二種要件，自應併論
    累犯以竊盜為常業罪刑，最高法院二十六年上字第一二０六號判例可資參照。查
    被告最近因竊盜案件，經花蓮地方法院於八十八年十一月三十日以八十八年度易
    字第六八七號判處有期徒刑七月，復因竊盜案件，經本院於九十年二月二十二日
    以八十九年度易字第六三八號判處有期徒刑六月，於八十九年四月七日入監執行
    ，嗣於八十九年十月十六日接續執行撤銷假釋之殘刑，於九十一年八月十三日接
    續執行本院前揭判處有期徒刑六月部分，於九十二年二月十二日縮刑期滿執行完
    畢，有卷附臺灣高等法院被告全國前案紀錄表一紙在卷可憑，其於五年內再犯本
    件有期徒刑以上之罪，為累犯，揆諸前揭說明，自應依法遞加重其刑。爰審酌被
    告前有多次竊盜前科，均經判刑入監執行，仍不思警惕，謀求正當職業，仍恃竊
    盜以營生，雖其竊盜所得非鉅，但對社會治安產生危害，惟念其於犯罪後自白犯
    行、態度尚稱良好等一切情狀，量處如主文所示之刑，以示懲儆。末查，被告前
    均因竊盜案件，分別於六十七年三月十七日經本院以六十七年度易字第三五號判
    處有期徒刑一年三月；於六十八年十二月十一日經本院以六十八年度訴字第一一
    三號判處有期徒刑二年，並宣告於刑之執行前令入勞動場所強制工作；於七十五
    年六月三十日經本院以七十五年度易字第二六五號判處有期徒刑二年；於七十七
    年二月十九日經本院以七十七年度易字第八四號判處有期徒刑一年六月；於七十
    八年五月十八日經臺灣高雄地方法院以七十八年度易字第二０八三號判處有期徒
    刑四月；於七十八年八月十八日經臺灣臺北地方法院以七十八年度易字第三八四
    二號判處有期徒刑五月；於七十九年六月十四日經本院以七十九年度易字第七八
    號判處有期徒刑二年，並宣告於刑之執行前令入勞動場所強制工作；於八十四年
    一月二十七日經本院以八十四年度易字第七三號判處拘役三十日；於八十四年七
    月十九日經本院以八十四年度易字第五四六號判處有期徒刑八月；於八十四年十
    一月十日經臺灣桃園地方法院以八十四年度易字第三二一０號判處有期徒刑八月
    ，後經假釋出監；於八十五年十一月十四日經臺灣花蓮地方法院以八十五年度易
    字第一０八０號判處有期徒刑六月；於八十六年八月十八日經本院以八十六年度
    易字第二五七號判處有期徒刑三年；再於八十八年十一月三十日經臺灣花蓮地方
    法院以八十八年度易字第六八七號判處有期徒刑七月；又於九十年二月二十二日
    經本院以八十九年度易字第六三八號判處有期徒刑六月；又自九十二年三月五日
    起至九十二年七月四日十時五分許，連續十一次為竊盜犯行，甫經臺灣高等法院
    高雄分院九十二年八月二十九日以九十二年度上易字第一０八四號判處有期徒刑
    一年五月，旋再犯本件竊盜犯行，可知被告欠缺正常工作之觀念，顯其單純受徒
    刑之執行難以矯正其竊盜之惡習，為達教化與矯治之目的，實有強制其從事勞動
    ，學習一技之長及正確謀生觀念之必要，使其日後重返社會，能適應社會生活，
    爰依竊盜犯贓物犯保安處分條例第三條第一項第二款、第四條及第五條第一項前
    段規定宣告其於刑之執行前，令入勞動場所強制工作三年，以資矯治。
三、至檢察官移送併案（臺灣基隆地方法院檢察署九十三年度偵字第八二八號）以：
    被告庚○○意圖為自己不法之所有，於於九十二年十月二十一日下午一時四十分
    許，在臺北縣平溪鄉○○街一三一號雜貨店老闆未○○出門，其夫申○○上樓不
    在店面之際，進入該店竊取收銀機內現金六萬元，得手後恰遇申○○下樓，乃佯
    裝詢問有無販售烤肉爐，申○○因不疑有他，使被告得以從容離去，因認被告此
    部分亦涉犯竊盜罪嫌云云。訊據被告堅決否認此部分之犯行，辯稱：伊當時站在
    路邊，有去雜貨店內購買香菸，之後下車看對面有人在抓魚，後來伊去前面吃麵
    ，之後又回去看人家抓魚，又去雜貨店那裡，伊並沒有進入雜貨店，當時被害人
    已經丟掉錢，並告知伊店內被竊，伊於審理中就其所為之竊盜犯行均坦白承認，
    沒有必要僅否認就此部分之犯行，伊確實沒有涉及此部分之竊盜犯行等語。經查
    ：證人即被害人申○○於本院審理中固結證稱：「當天下午我本來在樓上睡覺，
    下午一點多我從樓上下來，我有看到被告站在樓梯口，我有問被告要做什麼事，
    他說要買烤爐，我說我們沒有賣烤爐，被告就出去了，我看到被告去對面跟人說
    話，我從後面跟著出去，坐在隔壁外面的椅子上，當時我太太在家中後面洗衣服
    ，三、五分鐘後我太太洗完衣服走回店裡，發現錢櫃上面掛著鑰匙，裡面的會錢
    不見了，就問我是否把錢拿走，我表示沒有，當時我就懷疑是被告拿的」等語，
    並結證稱：被告僅進入雜貨店一次說要買烤爐，並未因為買香菸而進入雜貨店內
    ，而從被告離去至其妻洗完衣服回到雜貨店內，只有被告進去該雜貨店，且一般
    客人買東西不會進去到其發現被告所在的樓梯位置等語（見院九十三年四月二十
    日審理筆錄）。然證人即被害人未○○就失竊地點及當時情況結證稱：「我們家
    是該街一三一、一三三、一三五號，我在一三五號後面洗衣服，店是一三一號，
    我當天洗完衣服後回去一三三號，我先生正好從樓上下來告訴我說有一個陌生人
    進入一三三號」、「我將錢放在一三一號進門左邊的櫃子上層裡面，我與先生各
    有一副鑰匙，我先生的鑰匙放在一三三號桌子抽屜裡面，我的鑰匙是隨身攜帶的
    ，當時我去錢櫃那裡看，就發現我先生的錢櫃鑰匙插在錢櫃上面，我打開錢櫃看
    ，錢已經不見了」等語（見本院九十三年四月三十日審理筆錄），堪信行竊之人
    應係以證人即被害人申○○放置於該處一三三號桌子抽屜內之鑰匙打開錢櫃行竊
    。然被告與被害人夫婦素不相識，何以得知錢櫃鑰匙係放在該處一三三號桌子抽
    屜內，並自該處一三三號將鑰匙持往該處一三一號開啟錢櫃竊取金錢，實與常情
    不符。又證人即被害人申○○、未○○均結證稱：未親眼目擊被告行竊等語（見
    本院九十三年四月二十日審理筆錄）。顯見本件除被害人主觀推測之指訴外，並
    無其他積極證據足以參佐，既無證據證明被告確涉有本件竊盜犯行，顯與本案前
    揭犯行並無裁判上一罪之關係，本院自無從併予審判，應退由檢察官另依法妥適
    卓辦，附此敘明。
據上論結，應依刑事訴訟法第二百九十九條第一項前段，刑法第三百二十二條、第四
十七條、竊盜犯贓物犯保安處分條例第三條第一項第二款、第四條、第五條第一項前
段，判決如主文。
本案經檢察官劉憲英到庭執行職務。
中        華        民       國      九十三     年   五    月   四      日
                                     臺灣宜蘭地方法院刑事第四庭
                                         審判長法  官  林  惠  玲
                                               法  官  辜  漢  忠
                                               法  官  郭  顏  毓
右正本證明與原本無異。
如不服本判決應於送達後十日內向本院提出上訴狀。(應附繕本)
                                               書記官  莊  淑  茹
中        華        民       國      九十三     年   五    月   六      日
附錄本案論罪科刑法條全文：
刑法第三百二十二條
 (常業竊盜)
以犯竊盜罪為常業者，處一年以上七年以下有期徒刑。
附表：
┌──┬──────┬───────┬────┬─────┬───┬───┐
│編號│犯 罪 時 間 │ 犯 罪 地 點  │犯罪方法│ 所得財物 │被害人│ 備註 │
│    │   （民國） │              │        │（新臺幣）│      │      │
├──┼──────┼───────┼────┼─────┼───┼───┤
│ 一 │九十二年八月│宜蘭縣鎮平路三│徒手開啟│現金二萬元│乙○○│九十三│
│    │三十日下午一│十之二號「日日│抽屜行竊│          │      │年度偵│
│    │時許        │香金紙行」    │        │          │      │字第三│
│    │            │              │        │          │      │二四號│
├──┼──────┼───────┼────┼─────┼───┼───┤
│ 二 │九十二年九月│宜蘭縣三星鄉大│徒手竊盜│無（未遂）│寅○○│九十三│
│    │一日上午十一│義路一六四之一│        │          │      │年度偵│
│    │時五十分許  │號「興農萬富營│        │          │      │字第一│
│    │            │業所」        │        │          │      │０四號│
├──┼──────┼───────┼────┼─────┼───┼───┤
│ 三 │九十年九月間│宜蘭縣三星鄉成│徒手開啟│現金三萬餘│辰○○│九十三│
│    │某日中午一時│功路十七號店面│抽屜行竊│元        │      │年度偵│
│    │許          │              │        │          │      │字第三│
│    │            │              │        │          │      │二四號│
├──┼──────┼───────┼────┼─────┼───┼───┤
│ 四 │九十二年九月│宜蘭縣康樂路二│徒手竊盜│現金三萬五│丙○○│九十三│
│    │十七日下午一│號「丸山茶園」│        │千元      │      │年度偵│
│    │時三十分許  │              │        │          │      │字第三│
│    │            │              │        │          │      │二四號│
├──┼──────┼───────┼────┼─────┼───┼───┤
│ 五 │九十二年十月│宜蘭縣礁溪鄉中│徒手竊盜│現金十二萬│丁○○│九十三│
│    │二日下午二時│山路二段一０四│        │元        │      │年度偵│
│    │許          │號「偉宏果菜行│        │          │      │字第三│
│    │            │」            │        ││      │二四號│
├──┼──────┼───────┼────┼─────┼───┼───┤
│ 六 │九十二年十月│宜蘭縣三星鄉三│徒手開啟│現金三千元│午○○│九十三│
│    │間某日下午  │星路五段十五號│抽屜行竊│          │      │年度偵│
│    │            │「仁和中藥行」│        │          │      │字第三│
│    │            │              │        │          │      │二四號│
│    │            │              │        │          │      │      │
├──┼──────┼───────┼────┼─────┼───┼───┤
│ 七 │九十二年十月│宜蘭縣三星鄉三│徒手竊盜│現金八千餘│己○○│九十三│
│    │間某日上午十│星路五段一七五│        │元        │      │年度偵│
│    │一時許      │號「立大農藥行│        │          │      │字第三│
│    │            │」            │        │          │      │二四號│
├──┼──────┼───────┼────┼─────┼───┼───┤
│ 八 │九十二年十月│宜蘭縣三星鄉三│徒手開啟│現金七百餘│許張阿│九十三│
│    │間某日      │星路四段三八０│抽屜行竊│元        │菊    │年度偵│
│    │            │號「泰昌商行」│        │          │      │字第三│
│    │            │              │        │          │      │二四號│
├──┼──────┼───────┼────┼─────┼───┼───┤
│ 九 │九十二年十月│宜蘭縣員山鄉永│徒手開啟│現金三千元│辛○○│九十三│
│    │十二日下午一│同路一段六十七│收銀機抽│          │      │年度偵│
│    │時許        │號「興農農藥行│屜行竊  │          │      │字第三│
│    │            │」            │        │          │      │二四號│
├──┼──────┼───────┼────┼─────┼───┼───┤
│ 十 │九十二年十月│宜蘭縣頭城鎮「│徒手竊盜│現金八萬元│簡黃金│九十三│
│    │二十日下午二│勝興果菜行」  │        │、男用戒指│菜    │年度偵│
│    │時許        │              │        │一只      │      │字第一│
│    │            │              │        │          │      │九一號│
├──┼──────┼───────┼────┼─────┼───┼───┤
│十一│九十二年十一│宜蘭縣三星鄉義│徒手開啟│現金三千餘│壬○○│九十三│
│    │月初某日    │興路二十一之一│抽屜行竊│元        │      │年度偵│
│    │            │號「新店號商店│        │          │      │字第三│
│    │            │」            │        │          │      │二四號│
├──┼──────┼───────┼────┼─────┼───┼───┤
│十二│九十二年十一│宜蘭縣員山鄉大│徒手開啟│現金六千元│甲○○│九十三│
│    │月八日中午十│湖路四十九之四│抽屜行竊│          │      │年度偵│
│    │二時許      │號米店        │        │          │      │字第三│
│    │            │              │        │          │      │二四號│
├──┼──────┼───────┼────┼─────┼───┼───┤
│十三│九十二年十一│宜蘭縣宜蘭市康│徒手開啟│現金一千元│李雨晴│九十三│
│    │月十六日下午│樂路一一二號「│抽屜行竊│          │      │年度偵│
│    │一時許      │青山谷自然食品│        │          │      │字第三│
│    │            │店」          │        │          │      │二四號│
├──┼──────┼───────┼────┼─────┼───┼───┤
│十四│九十二年十一│宜蘭縣礁溪鄉中│徒手竊盜│現金四萬五│子○○│九十三│
│    │月十九日中午│山路一段一一六│        │千元、金項│      │年度偵│
│    │十二時許    │號「喜悅麵包店│        │鍊一條    │      │字第三│
│    │            │」            │        │          │      │二四號│
├──┼──────┼───────┼────┼─────┼───┼───┤
│十五│九十二年十一│宜蘭縣宜蘭市中│徒手竊盜│現金三萬五│楊吳秀│九十三│
│    │月二十日下午│山路三段六十二│        │千元      │玉    │年度偵│
│    │一時三十分許│號「達成百貨行│        │          │      │字第三│
│    │            │」            │        │          │      │二四號│
│    │            │              │        │          │      │      │
├──┼──────┼───────┼────┼─────┼───┼───┤
│十六│九十二年十一│宜蘭縣礁溪鄉林│徒手竊盜│現金三萬餘│丑○○│九十三│
│    │月二十五日下│尾路九十之三號│        │元        │      │年度偵│
│    │午一時許    │檳榔攤        │        │          │      │字第三│
│    │            │              │        │          │      │二四號│
│    │            │              │        │          │      │      │
├──┼──────┼───────┼────┼─────┼───┼───┤
│十七│九十二年十一│宜蘭縣冬山鄉義│徒手竊盜│現金八萬餘│卯○○│九十三│
│    │月二十七日下│成路三段四二五│        │元        │      │年度偵│
│    │午二時二十分│號「明冠小吃部│        │          │      │字第三│
│    │許          │」            │        │          │      │二四號│
├──┼──────┼───────┼────┼─────┼───┼───┤
│十八│九十二年十一│宜蘭縣三星鄉義│徒手竊盜│現金一萬零│戊○○│九十二│
│    │月二十九日上│德街一百二十五│        │四百元    │      │年度偵│
│    │午十一時許  │號之「立大農藥│        │（將款項放│      │字第三│
│    │            │行」          │        │回）      │      │０三０│
│    │            │              │        │          │      │號    │
└──┴──────┴───────┴────┴─────┴───┴───┘
